臺灣高等法院高雄分院刑事裁定　　　　100年度交抗字第240號
抗　告　人
即受處分人　鄭淑珍
上列抗告人因違反道路交通管理處罰條例案件聲明異議，不服臺
灣屏東地方法院中華民國100 年7 月13日裁定（100 年度交聲字
第214 號），提起抗告，本院裁定如下：
    主  文
抗告駁回。
    理  由
一、本件抗告意旨略以：抗告人即受處分人鄭淑珍（以下稱受處
    分人）分別於民國99年5 月27日21時44分及同年12月29日21
    時34分，駕駛VN-6967 號自用小客車，在屏東縣長治鄉屏26
    線德華路與神農路段，因不遵守交通標線指示之違規，而經
    原處分機關裁罰，惟原處分機關未依道路交通管理處罰條例
    規定向受處分人先行舉發程序即逕行裁決，實屬違法；又原
    處分機關裁決日期為100 年5 月11日，已逾違規日期4 個多
    月，依道路交通管理處罰條例第90條規定，自行為終了之日
    起，逾3 個月不得舉發，原處分關仍予舉發，自有違誤。爰
    提起抗告，請求撤銷原裁定云云。
二、原裁定意旨以：
  (一)原處分機關處分意旨略以：異議人即受處分人鄭淑珍駕駛車
    牌號碼VN -6967號自用小客車，分別於民國99年5 月27日21
    時44分許及99年12月29日21時34分許，在屏東縣長治鄉屏26
    線德華路與神農路段，因有不遵守道路交通標線之指示之違
    規情事，為警逕行舉發後，嗣原處分機關即交通部公路總局
    高雄區監理所屏東監理站認受處分人上開情形，均係違反道
    路交通管理處罰條例第60條第2 項第3 款規定，各裁處罰鍰
    新臺幣（下同）900 元等語。
  (二)受處分人聲明異議意旨略以：受處分人當時是黃燈亮時，受
    處分車前輪已逾停止線，但後輪尚未超過停止線，交通號誌
    旋即亮起紅燈。且受處分人違法情節輕微，可先予糾正或勸
    導，原處分機關應先為之，爰求予撤銷原處分云云。
  (三)按汽車駕駛人，駕駛汽車不遵守道路交通標誌、標線、號誌
    之指示，處900 元以上1,800 元以下罰鍰，道路交通管理處
    罰條例第60條第2 項第3 款定有明文。次按劃設於道路上，
    設於已設有「停車再開」標誌或設有號誌之交岔路口，鐵路
    平交道或行人穿越道之前方及左彎待轉區之前端，寬30至40
    公分之白色實線，為停止線，用以指示行駛車輛停止之界限
    ，車輛停止時，其前懸部分不得伸越該線；又車輛面對圓形
    紅燈表示禁止通行，不得超越停止線或進入路口，道路交通
    標誌標線號誌設置規則第170 條第1 項、第2 項及第206 條
    分別定有明文。再按汽車行駛時，駕駛人應注意車前狀況，
    並隨時採取必要之安全措施；車輛行至有號誌之交岔路口，
    遇有前行或轉彎之車道交通擁塞時，應在路口停止線前暫停
    ，不得逕行駛入交岔路口內，道路交通安全規則第94條第3
    項、第102 條第1 項第13款分別定有明文。經查，受處分人
    於上開時、地駕駛上開車輛，行經前揭有燈光號誌管制之交
    岔路口，於紅燈亮起後仍駕車越過停止線之事實，有舉發照
    片在卷可參（見原審卷第10、12頁）。復參以本件舉發員警
    身為員警，其執行公務本身倘有違法、不當將有受行政懲處
    責任之嚴格監督。而舉發員警與受處分人並無怨隙、仇恨，
    衡情應無捏造交通違規事實，陷害受處分人之理。是受處分
    人確有不遵守道路交通標線之指示之違規情事，應可認定。
  (四)另受處分人雖辯稱：我係黃燈亮起時，我車前輪已超越停止
    線，但後輪尚未超過停止線云云。惟查，舉發地點照相設備
    係與號誌控制器之訊號為同時連線，故照相機器主機能得知
    號誌紅燈時相，若車輛於紅燈時相通過路口之感應線圈主機
    將啟動照相主機同時拍攝，有屏東縣政府警察局100 年6 月
    28日屏警交字第1000031305號函在卷可佐（見原審卷第24頁
    ）。苟受處分人所駕駛之車輛確實於黃燈亮時通過，依舉發
    地點照相設備之運作模式，該自動照相設備豈會感應，並啟
    動對受處分人之小客車拍照，是受處分人所辯洵屬無稽；再
    者，觀以前揭舉發照片，受處分人之自小客車分別於舉發地
    點紅燈號誌亮起時間為37.2秒、38秒（99年5 月27日之交通
    違規）及34.1秒、34.9（99年12月29日之交通違規）時，駕
    車通過舉發地點路口之感應線圈並由照相設備拍下舉發照片
    ，足見係於舉發地點紅燈業已亮起時，受處分人始途經舉發
    地點。是受處分人上開所辯，顯屬事後卸責之詞並與事實未
    符，為無理由。
  (五)至受處分人認原處分機關應依行政罰法第19條就本件交通違
    規行為免予處罰乙節，然查：
  1.違反道路交通管理事件統一裁罰基準及處理細則第12條規定
    ，固針對若干交通違規行為，而未嚴重危害交通安全、秩序
    或發生交通事故，且情節輕微，以不舉發為適當者，交通勤
    務警察或依法令執行交通稽查任務人員得對其施以勸導，免
    予舉發。惟本件受處分人所違反之法條並未規定於上開法條
    當中。
  2.另按行政罰法第19條第1 項固規定「違反行政法上義務應受
    法定最高額3,000 元以下罰鍰之處罰，其情節輕微，認以不
    處罰為適當者，得免予處罰。」，惟此乃立法者鑑於情節輕
    微之違反行政法上義務行為，用以糾正或勸導較具有效果者
    ，且參酌刑事處罰基於微罪不舉之考量，亦採取職權不起訴
    ，宥恕輕微犯罪行為之精神，是對於違反行政法義務應受法
    定最高額3,000 元以下罰鍰之處罰，其情節輕微，認以不處
    罰為適當者，授權行政機關按具體情況妥適審酌後，免予處
    罰，並得改以糾正或勸導措施，以發揮導正效果，始於前揭
    條文明定職權不處罰之要件及其處理，至此一裁量權之行使
    ，乃由依法授權之行政機關決定，並視其情節輕重，並考量
    以不處罰為適當者，始可免罰。非謂行政機關對於違反行政
    法義務應受法定最高額3,000 元以下罰鍰處罰之行為人，均
    應依上揭條文而免予處罰，否則所有行政罰鍰在3,000 元以
    下之條文豈非均不得處罰，形同具文，自非立法本意。
  3.是受處分人前開所辯，自屬誤解法令，自難遽行為有利於受
    處分人之認定或為受處分人免罰之諭知。
  (六)綜上所述，受處分人確有不遵守道路交通標線之指示之違規
    事實，原處分機關依首揭規定裁處，於法尚屬有據。受處分
    人猶執前揭情詞置辯，為無理由，應以駁回等語。
三、本院審核原審卷證及原審裁定理由，認其認事用法均無違誤
    。又受處分人於99年5 月27日、同年12月29日上開2 次交通
    違規行為，係經由自動照相設備照相後發現，由屏東縣政府
    警察局查明該違規之VN-6967 號自小客車車主為鄭吉雄後，
    先後對車主鄭吉雄為舉發，通知鄭吉雄應於99年7 月22日、
    100 年2 月18日前，得不經裁決逕行繳納結案，惟鄭吉雄收
    受舉發通知單後，認為該2 次違規，應歸責於受處分人，乃
    向處罰機關告知應歸責之人為受處分人，原處分機關再於10
    0 年5 月5 日以高監屏字第1001002302號函通知受處分人，
    請受處分人於100 年6 月5 日前繳納最低罰鍰合計1,800 元
    ，該通知並於100 年5 月9 日送達於受處分人之同居人即其
    弟鄭炳坤收受，此有本件舉發違反道路交通管理事件通知單
    、汽車所有人告知違規駕駛人申報書、上開通知函及送達證
    書影本等附卷可稽（見原審卷第9-18頁）。據上可知，本件
    受處分人違規後，屏東縣政府警察局確有於受處分人行為成
    立時起3 個內月舉發，受處分人抗告意旨認未舉發云云，尚
    不能採。則原審認定受處分人有上開違規行為，並認原處分
    機關依道路交通管理處罰條例第60條第2 項第3 款規定，分
    別裁處受處分人罰鍰新臺幣900 元，洵屬適法，因而駁回受
    處分人之聲明異議，即並無違誤。受處分人以上開情詞，提
    起抗告，指摘原審裁定不當，為無理由，應予駁回。
據上論結，應依道路交通案件處理辦法第25條，刑事訴訟法第41
2 條，裁定如主文。
中    華    民    國   100    年    9     月    26    日
                刑事第二庭  審判長法  官  林正雄
                                  法  官  黃壽燕
                                  法  官  邱明弘
以上正本證明與原本無異。
不得再抗告。
中    華    民    國   100    年    9     月    26    日
                                  書記官  林明威